【裁判字號】    95,訴,206
【裁判日期】    950802
【裁判案由】    違反槍砲彈藥刀械管制條例
【裁判全文】
臺灣花蓮地方法院刑事判決               95年度訴字第206號
公  訴  人  臺灣花蓮地方法院檢察署檢察官
被      告  己○○
                    （現另案於臺灣花蓮監獄執行中）
指定辯護人  本院公設辯護人  乙○
被      告  丙○○
                    （現另案於臺灣泰源技能訓練所執行中）
指定辯護人  范明賢律師
上列被告等因違反槍砲彈藥刀械管制條例案件，經檢察官提起公
訴（94年度偵字第1318號），本院判決如下：
    主  文
己○○未經許可，寄藏可發射子彈具有殺傷力之改造手槍，處有
期徒刑壹年貳月，併科罰金新台幣拾萬元，罰金如易服勞役，以
新台幣壹仟元折算壹日。扣案之改造手槍貳枝（含彈匣貳個，槍
枝管制編號0000000000號、0000000000號），均沒收。
丙○○無罪。
    事  實
一、己○○明知具殺傷力之槍枝、子彈為我國法律管制之違禁物
    ，未經主管機關許可，不得寄藏、持有，竟基於寄藏具有殺
    傷力之改造槍枝及子彈之犯意，於民國94年3月間某日，在
    花蓮市某處，受真實姓名、年籍不詳之成年男子交付囑託代
    為保管背包一只，內有具殺傷力之仿WALTHER廠PPK/S型半自
    動手槍製造之玩具手槍換裝土造金屬槍管而成改造手槍1枝
    （含彈匣1個，槍枝管制編號0000000000號）、具殺傷力之
    仿中共NORINCO廠54型半自動手槍外型之玩具手槍車通槍管
    內阻鐵而成改造手槍1枝（含彈匣1個，槍枝管制編號000000
    0000號），及具殺傷力之子彈1顆（業經試射而用罄），即
    將之帶回其花蓮市國福里國福31之18號之住處藏放，並自斯
    時起，未經許可而寄藏、持有前揭具有殺傷力之槍枝及子彈
    。惟因周遭多名友人輾轉知悉己○○藏有上開槍彈，己○○
    恐生是非，始將上開槍彈丟棄於花蓮縣吉安鄉○○村○○路
    ○段30號「南華休閒花園」前之大排水溝內。嗣於民國94年
    4 月20日下午12時45分許，警方偵辦己○○另案竊盜之際，
    己○○於犯罪未被發現前，主動帶同警方至上址取出前開槍
    枝、子彈，報繳該等槍彈而自首，始查獲上情，並扣得前開
    改造手槍2枝及子彈1顆（業因鑑定而試射用罄）。
二、案經花蓮縣警察局吉安分局報請臺灣花蓮地方法院檢察署偵
    查起訴。
    理  由
壹、己○○有罪部分
一、訊據被告己○○固供承有主動供出上開槍、彈，並帶同警方
    查獲等情，然矢口否認有何未經許可非法寄藏槍彈之犯行，
    辯稱：伊受託保管時並不知道那是槍枝、子彈，後來知道以
    後，就拿去排水溝丟掉，伊沒有非法持有槍彈之不法意圖云
    云。惟查：
  (一)扣案之改造手槍、子彈，經送請內政部警政署刑事警察局以
    性能檢驗法、試射法鑑定結果，認其中1枝，係由仿WALTHER
    廠PPK/S型半自動手槍製造之玩具手槍換裝土造金屬槍管而
    成之改造手槍（含彈匣1個，槍枝管制編號0000000 000號）
    ；另1枝係由仿中共NORINCO廠54型半自動手槍外型之玩具手
    槍車通槍管內阻鐵而成之改造手槍（含彈匣1個，槍枝管制
    編號0000000000號），均槍械性能良好，可擊發適用子彈，
    均具殺傷力；扣案子彈6顆，經取樣試射1顆認有殺傷力，其
    餘不具殺傷力等情，有內政部警政署刑事警察局94年6月9日
    刑鑑字第0940074135號槍彈鑑定書1份在卷可稽。
  (二)被告己○○雖辯稱：伊受託保管時並不知道裡面是槍，等到
    知悉後立刻就丟棄云云，然其於警詢、偵訊中均自承：伊收
    受時就知道是槍枝，因該包包不大且重量頗重，經伊觸摸發
    現係鐵製東西，好奇打開看後，即發現為槍枝等語（警卷第
    2頁、偵卷第32頁），足證其收受、寄藏時確已知悉內容物
    係槍枝、子彈等非法違禁物。被告又辯稱：事後係因友人戊○○遭別人毆打，戊○○跑過來告訴伊那包東西是槍，伊才
    知道裡面是槍云云，惟已據證人戊○○於本院審理時證稱：
    伊在94年3、4月間有遭人毆打，當時伊在被打時，聽到有朋
    友說有1個人把一包東西交給綽號「阿分」的己○○，裡面
    是槍，但伊只是將上開聽聞情事轉述予辛○○，並無叫辛○○轉告己○○，伊也沒有跑去跟己○○說那包東西是槍，伊
    不知道己○○是否知道那包東西是槍等語明確（本院卷第
    129至130頁），顯見被告上開所辯：伊直到戊○○告知時才
    知道受寄物品為槍枝云云，洵屬無據，自難採信。另證人辛○○固於本院審理時證稱：伊當時從戊○○與他人的對話中
    ，聽到被告己○○持有的那包東西是槍，伊就打電話告訴己○○，因伊當時認為己○○不知道那包東西裡面是槍，才打
    電話告知，沒有其他目的，己○○聽聞後沒有什麼反應，伊
    也不知道那包槍枝的來源等語（本院卷第107頁），惟證人
    辛○○上開證詞，充其量僅能證明其事後有打電話告知被告
    己○○一事，然關於被告己○○於受寄之初是否知悉受寄之
    物為槍枝乙節，純係證人辛○○個人推測之詞，尚無法證明
    被告己○○於受寄持有槍枝時，確無非法寄藏、持有之主觀
    犯意，故亦難據為其有利之認定。
  (三)綜上所述，被告己○○前揭所辯，純係事後畏罪避就之詞，
    均難採信，事證明確，其前揭犯行，應堪認定。
二、按被告行為後，刑法業於95年7月1日修正施行，故應依修正
    後刑法第2條第1項之規定，定其準據法。次按行為後法律有
    變更者，適用行為時之法律。但行為後之法律有利於行為人
    者，適用最有利於行為人之法律，修正後刑法第2條第1項本
    文及但書定有明文。又比較新舊法，應綜合罪刑全部之結果
    （包括共犯、未遂犯、連續犯、牽連犯、結合犯以及累犯加
    重、自首減輕，暨其他法定加減原因，與加減例等一切情形
    ）而為比較；就比較之結果，需為整體之適用，不能割裂分
    別適用各該有利於行為人之法律（參照最高法院24年上字第
    4634號、27年上字第261號判例意旨）。經查：(一)修正後刑
    法第55條想像競合犯之規定，雖增訂想像競合犯不得科以較
    輕罪名最輕本刑以下之刑之限制，惟僅屬現行法務實務之明
    文化，故此部分新修正刑法並無較有利於被告之情形。
    (二)被告所犯槍砲彈藥刀械管制條例第8條第4項未經許可持有
    改造手槍罪，法定刑需併科新臺幣7百萬元以下罰金，而修
    正前刑法第33條第5款規定，罰金之最低額為銀元1元，經折
    算為新臺幣則為3元，修正後同條款之規定則將罰金提高為
    新臺幣1千元以上，固屬不利於被告；惟本件並未對被告科
    以最低之罰金額，對被告即不生實質影響，故修正前之規定
    並無較有利被告之處。(三)再被告行為時之修正前刑法第42條
    第2項前段規定：「易服勞役以1元以上3元以下折算一日」
    ，又修正前罰金罰鍰提高標準條例第2條前段規定，就其原
    定數額提高為100倍折算1日，即被告易服勞役折算標準，應
    以銀元300元折算1日，即新臺幣900元折算1日。惟新刑法第
    42條第3項前段規定：「易服勞役以新臺幣1千元、2千元或3
    千元折算一日」，比較修正前後之易服勞役折算標準，以修
    正後刑法第42條第3項前段之規定較有利於被告。據上，綜
    合比較新舊法之結果，以修正後之規定較有利於被告，自應
    一體適用修正後之刑法規定對其論處。
三、按槍砲彈藥刀械管制條例固於94年1月26日修正公布，並於
    同年月28日生效，刪除修正前該條例第11條第4項之未經許
    可持有其他可發射子彈具有殺傷力之槍枝罪規定，將該犯罪
    構成要件及處罰規定移置於同條例第8條第4項，並將法定刑
    提高為「3年以上10年以下有期徒刑，併科新臺幣7百萬元以
    下罰金」，惟查，本件被告己○○非法寄藏上開槍彈之時間
    ，已在新法施行後，自無庸比較新舊法，應逕行適用被告行
    為時之上開槍砲彈藥刀械管制條例。核被告所為，係犯槍砲
    彈藥刀械管制條例第8條第4項之未經許可寄藏改造槍枝罪，
    及同條例第12條第4項之未經許可寄藏子彈罪。又寄藏係受
    人委託而代為保管，其保管之本身，固屬持有，惟此持有係
    受寄之當然結果，故法律上僅就寄藏行為為包括之評價，其
    持有行為不應另予論罪。再寄藏槍枝係屬侵害社會法益之犯
    罪，是被告雖同時寄藏改造手槍2枝，僅為單純一罪；又被
    告以一寄藏行為，同時寄藏上開槍枝、子彈，係一行為同時
    觸犯兩罪名，為想像競合犯，應依修正前刑法第55條之規定
    ，從一重論以未經許可寄藏槍枝罪。再被告於犯罪未被發覺
    前，主動報繳其持有之槍枝並自首犯罪等情，業據證人即查
    獲警員甲○○、庚○○於本院審理中證稱明確（本院卷第10
    0頁、第102頁），被告所為符合槍砲彈藥刀械管制條例第18
    條第1項自首之規定，應減輕其刑（依刑法第66條之規定得
    減至3分之2）；至檢察官誤認被告己○○乃供出槍砲來源而
    應予減輕其刑云云，雖有未洽（詳後述），然不影響其得依
    上開規定減刑之效力，應予更正並敘明之。爰審酌槍枝、子
    彈均屬高度危險之物品，非經主管機關許可不得擅自持有、
    寄藏，以維社會大眾安全，被告己○○無故寄藏槍彈，助長
    槍彈氾濫，影響社會治安至深且鉅，自不宜輕縱，姑念其未
    持扣案槍、彈以犯罪，及寄藏期間非長，事後主動報繳槍彈
    ，尚知悔悟等一切情狀，量處如主文所示之刑，併科罰金新
    臺幣10萬元，並就併科罰金部分諭知易服勞役之折算標準。
四、末查，扣案具有殺傷力之改造手槍2枝（含彈匣2個，槍枝管
    制編號0000000000、0000000000號）係屬違禁物，又沒收為
    從刑，應隨同主刑一體適用法律，故應依修正後新刑法第38
    條第1項第1款之規定，宣告沒收。至具有殺傷力之土造子彈
    1 顆，因業經鑑驗試射而用罄，既已滅失，自無庸諭知沒收
    。另扣案之不具殺傷力之改造手槍半成品1枝、其餘土造子
    彈5 顆（其中1顆經鑑定為不具殺傷力，另4顆經鑑定未認具
    有殺傷力，故應為被告有利之認定），均非屬違禁物，亦查
    無積極證據證明與被告本件犯行有關，爰均不併予宣告沒收
    ，附此敘明。
貳、被告丙○○無罪部分
一、公訴意旨略以：上開扣案之槍枝、子彈，均係被告丙○○於
    不詳時、地非法持有之，因另案遭通緝，為免持有槍、彈為
    警查獲，而於94年3月底某日，在花蓮縣花蓮市國軍英雄館
    前，將上開物品交付委託被告己○○保管，因認被告丙○○
    亦涉有非法持有改造槍枝、子彈罪嫌云云。
二、按犯罪事實應依證據認定之，無證據不得認定犯罪事實；不
    能證明被告犯罪者，應諭知無罪之判決，刑事訴訟法第154
    條第2項、第301條第1項分別定有明文。又事實之認定，應
    憑證據，如未能發現相當證據，或證據不足以證明，自不能
    以推測或擬制之方法，以為裁判基礎（最高法院40年台上字
    第86號判例意旨參照）。
三、公訴人認被告丙○○涉有前揭犯行，無非以證人即共同被告
    己○○於警詢、偵訊中之證詞及扣案槍彈等，資為其論據。
    質之被告丙○○堅決否認有何公訴人所指之非法持有槍、彈
    犯行，辯稱：扣案槍枝、子彈均非伊所有，亦非伊交予己○○等語。
四、經查：
  (一)被告己○○於警詢時雖供述：扣案槍、彈係被告丙○○交付
    予伊保管云云，惟其於94年9月13日上午10時16分檢察官第
    一次偵查訊問中，以證人身分具結後改稱：扣案槍彈是丁○○的云云（偵卷第27頁），旋於同日上午11時47分第二次偵
    查訊問時，復改口稱：扣案槍彈是丙○○交給伊的，之前說
    是丁○○的，係因伊不想牽扯太多人，伊知道丁○○已死亡
    之事，但丙○○沒有叫伊改變證詞云云（偵卷第32至33頁）
    ，前後證詞反覆不一，已屬有疑。
  (二)又證人己○○於本院審理時固證稱：當時是丙○○遭通緝到
    案的前一天早上，在花蓮市國軍英雄館將那包槍交給伊保管
    ，後來當天下午丙○○與戊○○還有一起來找伊，說不要把
    那包東西交給別人，後來戊○○被別人打，戊○○就跑過來
    跟伊說那包東西是槍，伊才知道那是槍等語，惟已據被告丙○○堅決否認，辯稱：伊早在94年3月27日就被捕入監迄今
    ，而戊○○係在94年4月7、8日時才遭人毆打，故伊根本不
    可能與戊○○一起去找己○○等語，且經證人戊○○於本院
    審理中證稱：伊在94年4月7、8日間遭人毆打後，並未跑去
    找丙○○，也沒有跑去跟己○○說那包東西是槍，且伊亦未
    與丙○○一起去找過己○○等語明確（本院卷第109頁），
    核與卷附臺灣高等法院在監在押全國紀錄表所示之丙○○在
    監在押紀錄相符（本院卷第24頁），顯見證人己○○上開指
    證，與事實不符，並非實在，參以證人己○○自承：伊與丙○○交往不很密切，丙○○從未曾交付其他東西給伊保管，
    伊不知道為何丙○○此次要交付那包東西給伊保管，也沒有
    交代那包東西的保管方式等情（本院卷第98頁），按理槍枝
    、子彈均係經政府管制之非法違禁物品，若非兩人之交情深
    厚、關係匪淺，衡情當無隨便交付非法之槍枝、子彈予以保
    管、藏匿之理，是證人己○○之前揭證詞，顯與常理有悖，
    自難採信，即難採為對被告丙○○不利之證據。
  (三)綜上所述，依卷附證據及本院調查證據之結果，均不能證明
    被告丙○○有何非法持有上開槍、彈之犯行，即難僅憑證人
    己○○之片面證詞，遽入被告於罪。此外，復查無積極證據
    足資證明被告丙○○確有公訴人所指之犯行，參照前揭說明
    ，不能證明被告丙○○犯罪，應為其無罪之諭知。
據上論斷，應依刑事訴訟法第299條第1項前段、第301條第1項前
段，槍砲彈藥刀械管制條例第8條第4項、第12條第4項、第18條
第1項，刑法第2條第1項但書、第11條前段、第55條、第42條第3
項前段、刑法第38條第1項第1款，判決如主文。
本案經檢察官張立言到庭執行職務。
中    華    民    國    95    年    8     月    2     日
              刑事第二庭    審判長法  官  李豫雙
                                  法  官  俞秀美
                                  法  官  林韋岑
上列正本證明與原本無異。
如對本判決不服，應於送達後10日內，向本院提出上訴狀。（應
抄附繕本）
                                  書記官
中    華    民    國    95    年    8     月    3     日
附錄本判決論罪科刑法律條文：
槍砲彈藥刀械管制條例第8條第4項：
未經許可，持有、寄藏或意圖販賣而陳列第1 項所列槍枝者，處
3 年以上10年以下有期徒刑，併科新臺幣700 萬元以下罰金。
槍砲彈藥刀械管制條例第12條第4項：
未經許可，持有、寄藏或意圖販賣而陳列子彈者，處5 年以下有
期徒刑，併科新台幣300 萬元以下罰金。


司法院資訊處製作；財團法人民間司法改革基金會備份。
